臺灣花蓮地方法院刑事判決　　　　　　　　　　　　　九十三年度訴緝字第一四號
　　公　訴　人　臺灣花蓮地方法院檢察署檢察官
　　被　　　告　乙○○
　　指定辯護人　本院公設辯護人
右列被告因違反槍砲彈藥刀械管制條例案件，經檢察官提起公訴（九十二年度偵字第
五七三號），本院判決如左：
    主  文
乙○○未經許可，出借可發射子彈具有殺傷力之玩具手槍，累犯，處有期徒刑年拾
月，併科罰金新臺幣伍萬元，罰金如易服勞役，以新臺幣玖佰元即銀元佰元折算壹
日。扣案之仿ＳＭＩＴＨ＆ＷＥＳＳＯＮ廠轉輪手槍製造之塑膠玩具手槍壹支（槍枝
管制編號0000000000號）沒收。
    事  實
一、乙○○前於民國八十五年間，因違反麻醉藥品管理條例案件，經臺灣桃園地方法
    院以八十五年度訴字第五八五號案件判處有期徒刑五月確定，甫於八十六年六月
    九日執行完畢。詎其仍不知悔改，明知未經中央主管機關許可，不得持有可發射
    子彈具有殺傷力之槍枝，猶於民國八十九年間，在基隆市某不詳地點從事資源回
    收工作時，撿拾持有可發射子彈具有殺傷力、仿ＳＭＩＴＨ＆ＷＥＳＳＯＮ廠轉
    輪手槍製造之塑膠玩具手槍一支（槍枝管制編號0000000000號），及
    未裝填火藥之玩具槍金屬空彈殼四顆，迄九十一年三月間其因知悉友人古富竣對
    於槍械甚有興趣，乃未經中央主管機關許可，而於同年月十五日中午十二時許，
    在友人甲○○位於花蓮縣花蓮市○○街一四五號四樓住處之樓下，將上開玩具手
    槍一支及玩具槍金屬空彈殼四顆出借予知情之古富竣持有，古富竣再攜至上址交
    付予知情之甲○○持有（古富竣及甲○○所犯未經許可，持有上開槍枝之罪行，
    業經本院以九十二年度訴字第一九九號案件判決確定），嗣於九十一年四月十日
    中午十二時四十分許，為警持搜索票搜索上址而查獲，並扣得上開玩具手槍一支
    及玩具槍金屬空彈殼四顆。
二、案經花蓮縣警察局花蓮分局報告臺灣花蓮地方法院檢察署檢察官偵查起訴。
    理  由
一、訊據被告乙○○固不否認其於前揭時間、地點拾獲扣案之玩具手槍一支及玩具槍
    金屬空彈殼四顆後，再於九十一年三月十五日中午十二時許，在上址將該拾得物
    品交付予古富竣持有之事實，核與證人古富竣、甲○○、劉龍得（即被告之友人
    ）所證相符，並有該玩具手槍一支、玩具槍金屬空彈殼四顆扣案足憑，惟被告矢
    口否認有何違反槍砲彈藥刀械管制條例之罪嫌，辯稱：伊不知道上開槍枝具有殺
    傷力，因為伊用扣案之玩具槍金屬空彈殼試射時，子彈沒有裝火藥，也沒有裝彈
    頭，所以子彈沒有辦法擊發云云。惟查：
（一）按法院就被告本人之案件調查共同被告時，該共同被告準用有關人證之規定；
      證人、鑑定人依法應具結而未具結者，其證言或鑑定意見，不得作為證據，刑
      事訴訟法第二百八十七條之二、第一百五十八條之三分別定有明文，故共同被
      告在被告本人之案件中具有證人之適格，自受傳聞法則之拘束，且應依法使其
      具結，以擔保證言係據實陳述，若共同被告在偵查或審理中之陳述違背具結之
      規定，該等證言即不得作為合法之證據資料。本件共同被告古富竣、甲○○於
      偵查中，未經檢察官告以具結之義務及偽證之處罰後令其等具結，故其二人於
      偵查中所為之陳述與上揭規定不符，不得作為證據；其二人於本院所為之陳述
      ，除於九十四年二月三日審理庭中，業經本院踐行上開具結之程序，故其二人
      於該日所為之陳述得作為證據外，其餘期日均是以被告之身分應訊，揆諸前揭
      說明，該基於被告身分所為之陳述自不得作為證據，合先敘明。
（二）扣案槍枝（槍枝管制編號0000000000號）經送內政部警政署刑事警
      察局鑑定結果，認該槍枝係仿ＳＭＩＴＨ＆ＷＥＳＳＯＮ廠轉輪手槍製造之塑
      膠玩具手槍，槍枝性能良好，以該局製作供該槍枝試射之子彈（具直徑約六Ｍ
      Ｍ之鋼珠、玩具槍用底火片半片、玩具槍用底火藥一片）試射結果，其彈丸動
      能達五七點三四焦耳、單位面積動能達每平方公分二０二點八０焦耳，而依日
      本科學警察研究所之研究結果，彈丸單位面積動能達每平方公分二十焦耳則足
      以穿入人體皮肉層，依該局對活豬作射擊測試結果，彈丸單位面積動能達每平
      方公分二十四焦耳，則足以穿入豬隻皮肉層，此有該局中華民國九十一年五月
      八日刑鑑字第０九一００八五五四一號槍彈鑑定書乙份在卷可稽（見偵卷第四
      頁至第十頁），故扣案槍枝經以適用子彈試射鑑定結果，彈丸之動能足以穿入
      人體及活豬之皮肉層，該槍枝具有殺傷力之事實堪以認定。
（三）被告前開所辯雖經證人古富竣於本院證稱：被告當時有說扣案的槍枝是玩具槍
      ，不能打出去等語（見本院九十四年二月三日審理筆錄第六頁），然證人古富
      竣前於警詢中乃證稱：槍枝拿來後才發現沒有火藥，無法擊發等語（見警卷第
      三頁，此警詢筆錄業經被告及公設辯護人肯認具有證據能力在卷（見本院九十
      三年十二月十六日訊問筆錄第三頁）），與其於本院所證有異，參以其本身因
      持有本件扣案槍枝，而經本院判刑確定，是其於本院所為之證詞甚有可能因其
      與本案具有利害關係而避重就輕。況證人古富竣於本院隨即復證稱：伊借到扣
      案槍枝後，有拿來試射，但不能射出去，因為伊是用一般紅色小火藥塞在彈殼
      內，沒有裝彈頭，所以打出去時，只有發出「碰」一聲，但是子彈沒有發射出
      去，伊沒有辦法確定如果將試射的金屬空彈殼裝上鋼珠後，是否會具有殺傷力
      等語（見本院九十四年二月三日審理筆錄第六頁至第八頁），顯見縱使被告曾
      告以證人古富竣扣案之槍枝是玩具槍，然其所憑藉之理由乃扣案未裝填彈頭之
      玩具槍金屬空彈殼無法自該槍擊發，惟適用扣案槍枝之子彈，其彈頭需裝填鋼
      珠、子彈內需裝填底火及底火藥，子彈方能射擊出去，亦才有判斷槍枝是否具
      有殺傷力可言，此不僅為證人古富竣所能知，亦為常人熟知之事理，被告自承
      其服過兵役，對此更難諉為不知，故被告單執扣案之玩具槍金屬空彈殼無法自
      扣案槍枝擊發出去之事實，逕謂其主觀上認定該槍枝不具有殺傷力云云，顯為
      推諉卸責之詞，不足為採。
（四）被告於拾獲扣案槍枝時，應即得預見該槍枝因來路不明，可能具有殺傷力，是
      其於拾獲後方會就該槍枝進行試射，然其於預見上開事實後，竟未將之報繳警
      方或逕予丟棄，反而長時間予以持有，嗣復出借予古富竣，即難認其不具有主
      觀之犯意。再參以被告於內政部警政署刑事警察局鑑定出該槍枝具有殺傷力以
      前，即於警詢中斷然否認該槍枝與其有關（見警卷第二十七頁），嗣因證人古
      富竣、甲○○、劉龍得均已證述扣案槍枝為其交付予證人古富竣明確，其始於
      本院坦承該部分事實，益證其將扣案槍枝出借予證人古富竣之前，即知該槍枝
      具有殺傷力、所為已觸犯刑責，始會在警方調查之始即極力撇清與該槍枝之關
      係。
（五）綜上所述，被告明知所持有及出借之槍枝乃可發射子彈具有殺傷力之槍枝甚明
      ，本案事證業已明確，被告之犯行堪以認定，應予依法論科。
二、查被告乙○○行為後，槍砲彈藥刀械管制條例業於九十四年一月二十六日修正公
    布，同年一月二十八日生效，被告行為時，該條例第十一條第二項規定未經許可
    ，出借可發射子彈具有殺傷力之槍枝者，處三年以上十年以下有期徒刑，併科新
    臺幣七百萬元以下罰金，修正後已改列至同條例第八條第二項，且法定刑提高為
    五年以上有期徒刑，併科新臺幣一千萬元以下罰金，經比較新舊法結果，以舊法
    對被告較為有利，爰依刑法第二條第一項但書之規定，適用修正前之槍砲彈藥刀
    械管制條例。扣案之玩具手槍一支乃槍砲彈藥刀械管制條例第四條第一項第一款
    所稱可發射子彈具有殺傷力之槍枝，依據同條例第五條之規定，非經中央主管機
    關許可，不得出借及持有，被告未經中央主管機關許可，而將扣案槍枝出借予古
    富竣，核其所為，係犯修正前槍砲彈藥刀械管制條例第十一條第二項之未經許可
    出借可發射子彈具有殺傷力之槍枝罪。公訴意旨雖已論及被告出借上開槍枝之事
    實，惟起訴法條誤引被告係犯修正前槍砲彈藥刀械管制條例第十一條第四項之罪
    ，尚有未洽，本院自應予以更正。被告自八十九年間拾獲扣案槍枝時起，迄其於
    九十一年三月十五日將該槍枝交付予古富竣時止，乃持有行為之繼續，而其持有
    該槍枝之低度行為，乃為嗣後出借之高度行為所吸收，不另論罪。被告前於八十
    五年間，因違反麻醉藥品管理條例案件，經臺灣桃園地方法院以八十五年度訴字
    第五八五號案件判處有期徒刑五月確定，甫於八十六年六月九日執行完畢，此有
    臺灣高等法院被告全國前案紀錄表乙份在卷可稽，其受有期徒刑執行完畢後，五
    年以內再犯本件有期徒刑以上之罪，為累犯，依法加重其刑。爰審酌被告持有扣
    案槍枝之時間甚長，及其嗣後將該槍枝加以出借對社會安全所生之危害，而其犯
    後猶飾詞否認犯行，未見悔意等一切情狀，量處如主文所示之刑，並就併科罰金
    部分，諭知易服勞役之折算標準。扣案之仿ＳＭＩＴＨ＆ＷＥＳＳＯＮ廠轉輪手
    槍製造之塑膠玩具手槍一支（槍枝管制編號0000000000號），為非經
    中央主管機關許可，不得出借及持有之物，為違禁物，應依刑法第三十八條第一
    項第一款之規定宣告沒收；扣案之玩具槍金屬空彈殼四顆，經鑑定結果認不具殺
    傷力，既非違禁物，亦非供被告犯罪所用或因犯罪所得之物，爰不宣告沒收。
三、至於公設辯護人曾請求本院調查扣案槍枝市價為何乙節，其並未陳明應請函詢之
    機構，本院復認其請求與本案待證事實無重要關係，爰依刑事訴訟法第一百六十
    三條之二第二款之規定予以駁回，附此敘明。
據上論斷，應依刑事訴訟法第二百九十九條第一項前段，修正前槍砲彈藥刀械管制條
例第十一條第二項，刑法第十一條前段、第二條第一項但書、第四十七條、第四十二
條第二項、第三十八條第一項第一款，罰金罰鍰提高標準條例第二條，現行法規所定
貨幣單位折算新臺幣條例第二條之規定，判決如主文。
本案經檢察官孫源志到庭執行職務。
中      華      民      國    九十四    年      二      月    二十五    日
                              臺灣花蓮地方法院刑事第一庭
                                  審判長法  官  張健河
                                        法  官  饒金鳳
                                        法  官  鄭光婷
右正本證明與原本無異。
如對本判決不服，應於送達後十日內，向本院提出上訴狀。（應抄附繕本）告訴人或
被害人如對於本判決不服者，應具備理由請求檢察官上訴，其上訴期間之計算係以檢
察官收受判決正本之日期為準。
                                  法院書記官
中      華      民      國    九十四    年三      月      一      日
附錄本判決論罪之法律條文：
修正前槍砲彈藥刀械管制條例第十一條第二項
未經許可，製造、販賣或運輸第四條第一款所稱其他可發射金屬或子彈具有殺傷力之
各式槍砲者，處五年以上有期徒刑，併科新臺幣一千萬元以下罰金。
未經許可，轉讓、出租或出借前項所列槍砲者，處三年以上十年以下有期徒刑，併科
新臺幣七百萬元以下罰金。
意圖供自己或他人犯罪之用，而犯前二項之罪者，處無期徒刑或七年以上有期徒刑，
併科新臺幣一千萬元以下罰金。
未經許可，持有、寄藏或意圖販賣而陳列第一項所列槍砲者，處一年以上七年以下有
期徒刑，併科新臺幣七百萬元以下罰金。
第一項至第三項之未遂犯罰之。
